臺灣高等法院民事判決
111年度上字第144號
上  訴  人    蔡麗美  
被 上訴 人    陳簡阿勸
兼訴訟代理人  陳伊克  
上列當事人間請求返還不當得利事件，上訴人對於中華民國110
年12月17日臺灣士林地方法院109年度訴字第1089號第一審判決
提起上訴，本院於111年6月7日言詞辯論終結，判決如下：
    主      文
上訴駁回。
第二審訴訟費用由上訴人負擔。
    事實及理由
一、上訴人經合法通知未於言詞辯論期日到場，核無民事訴訟法
    第386條所列各款情形，爰依被上訴人陳伊克、陳簡阿勸（
    下合稱被上訴人，分則各逕稱姓名）之聲請，由其一造辯論
    而為判決。
二、上訴人主張：伊前因資金需求，欲向陳簡阿勸借款，陳簡阿
    勸則委由陳伊克代為處理借款事宜。伊於民國104年6月11日
    向陳簡阿勸借款新臺幣（下同）300萬元，並提供伊所有如
    附表編號1所示房地（下稱系爭房地）設定第二順位最高限
    額抵押權525萬元（下稱系爭抵押權），且簽發面額350萬元
    本票（下稱系爭本票）擔保上開借款債務。伊於107年間向
    被上訴人聯繫清償借款，竟遭被上訴人拒絕受領，又被上訴
    人曾承諾伊不拍賣系爭房地，卻於106年6月26日具狀向原法
    院106年度司執字第20517號清償債務執行事件（下稱系爭執
    行事件）聲明參與分配，依系爭執行事件分配表（下稱系爭
    分配表）受分配金額525萬元，乃不法侵害伊之財產權，致
    伊受有損害225萬元等情。爰依民法第184條第1項、第185條
    規定，求為命被上訴人應連帶給付上訴人225萬元，及自起
    訴狀繕本送達翌日起至清償日止，按週年利率5％計算之利息
    之判決。並願供擔保請准宣告假執行。
三、被上訴人則以：上訴人向陳簡阿勸借款時，雙方簽有本金35
    0萬元、約定利率月息1.5％、違約金每1日每萬元以20元計算
    、清償日105年6月15日之借據（下稱系爭借據）。嗣陳簡阿
    勸因上開借款清償日屆至未獲清償，遂依法參與分配，以確
    保借款債權，並無拒絕受領上訴人清償借款等語，資為抗辯
    。
四、原審為上訴人全部敗訴判決，並駁回假執行之聲請。上訴人
    全部聲明不服，提起上訴，上訴聲明：㈠原判決廢棄。㈡被上
    訴人應連帶給付上訴人225萬元，及自民事起訴狀繕本送達
    翌日起至清償日止，按週年利率5％計算之利息。被上訴人答
    辯聲明：上訴駁回。
五、查上訴人於104年6月11日與陳簡阿勸之代理人陳伊克洽談向
    陳簡阿勸借款事宜，雙方談妥後於同日簽立系爭借據，上訴
    人簽發系爭本票及提供系爭房地設定系爭抵押權，擔保其向
    陳簡阿勸借款債權。嗣因陳簡阿勸上開借款債權屆期未獲清
    償，遂於系爭執行事件聲明參與分配，系爭分配表載有陳簡
    阿勸可受分配金額為525萬元。惟上訴人對陳簡阿勸另向原
    法院提起債務人異議之訴，現由最高法院審理中，陳簡阿勸
    尚未取得分配款等情，有系爭借據、系爭房地他項權利證明
    書、兩造所簽立之系爭房地抵押權設立契約書、系爭本票、
    桃園區農會匯款回條、系爭分配表、原法院民事執行處110
    年9月7日士院擎106司執春字20517號函等件附卷可稽（見原
    審卷第32至35、96至116、206頁），並經本院調取系爭執行
    事件卷核閱無誤，且為兩造所不爭（見本院卷第54頁），堪
    信為真實。
六、上訴人主張被上訴人拒絕受領其清償借款，且曾承諾其不拍
    賣系爭房地，竟於系爭執行事件中聲明參與分配，爰依民法
    第184條第1項、第185條規定，請求被上訴人應連帶賠償225
    萬元本息云云，為被上人所否認，並以前詞置辯。查：
  ㈠按因故意或過失，不法侵害他人之權利者，負損害賠償責任
    ；故意以背於善良風俗之方法，加損害於他人者亦同；數人
    共同不法侵害他人之權利者，連帶負損害賠償責任，民法第
    184條第1項、第185條第1項前段固分別定有明文。又當事人
    主張有利於己之事實者，就其事實有舉證之責任，民事訴訟
    法第277條前段定有明文，是主張請求權存在者，應就該請
    求權之要件事實，負舉證責任。
　㈡次按債務人非依債務本旨實行提出給付者，不生提出之效力
    ，民法第235條定有明文。所謂債務人已提出給付，乃指其
    依債務本旨，於適當之處所及時期實行提出給付者而言（最
    高法院48年台上字第271號判例參照）。上訴人固主張其已
    於107年3月4日下午12時許，連續以3則line通知陳伊克有關
    清償借款事宜，並於同月5日下午12時至1時許，前往陳美銀
    代書事務所還款，惟被上訴人無故不到場亦未接聽電話，已
    陷於受領遲延云云。惟觀諸上訴人於107年3月4日以line傳
    訊息予陳伊克稱：「午安！妳好！陳美銀代書住址（略），
    （約3月5日）星期一中午12點30分~12點50分。）過戶人和
    債權人皆要到、順便帶所有！辦過戶的資料來，好嗎？如何
    ？」、「明天12點半」等語，隨後雙方通話2分6秒，陳伊克
    則於翌（5）日回傳記載應還款金額之紙張照片予上訴人（
    見原審卷第118至120頁）。上訴人雖有邀陳伊克前往陳美銀
    代書事務所見面，但並未經陳伊克應允，且上訴人未同意陳
    伊克回傳還款明細內容，亦經其自陳在卷（見本院卷第55頁
    ），足見兩造對於還款內容並未達成共識，遑論上訴人有赴
    約履行全部債務之可能。
　㈢上訴人復以其清償尚需被上訴人配合辦理塗銷系爭抵押權，
    其已找好金主丁瑞欽，則其於107年3月4日連續3通LINE通知
    已生提出給付之效力云云。然證人丁瑞欽於原審證稱：上訴
    人曾通知伊說已與被上訴人約好在陳美銀代書事務所要還錢
    ，伊當時有到陳美銀代書事務所，但被上訴人未到，此過程
    都是上訴人在聯繫，伊沒有與被上訴人聯絡，伊要幫上訴人
    還錢，但要先在代書事務所談好，才會去銀行提款還錢等語
    （見原審卷第233至235頁），可知丁瑞欽雖經上訴人聯繫至
    陳美吟代書事務所，擬與被上訴人商討還款事宜，惟此事先
    須兩造確認還款內容，然上訴人迄今對還款金額仍有所爭執
    ，已如前述，自難認上訴人上開行為有依債務本旨，已現實
    提出款項給付被上訴人，或被上訴人有拒絕受領之情。是上
    訴人執此主張被上訴人阻撓其還款，而有受領遲延云云，自
    無可取。　
　㈣上訴人另主張被上訴人曾向其口頭承諾不會拍賣系爭房地，
    然陳簡阿勸卻仍於系爭執行事件聲明參與分配，致系爭房地
    遭拍賣云云。然查，上訴人未就被上訴人曾承諾不拍賣系爭
    房地乙情，舉證以實其說，已非可取。又按依法對於執行標
    的物有擔保物權或優先受償權之債權人，不問其債權已否屆
    清償期，應提出其權利證明文件，聲明參與分配；第2項之
    債權人不聲明參與分配，其債權金額又非執行法院所知者，
    該債權對於執行標的物之優先受償權，因拍賣而消滅，其已
    列入分配而未受清償部分，亦同，強制執行法第34條第2項
    、第4項定有明文。查系爭房地第1順位抵押權人新北市○○區
    ○○○○○○○○○地○○○○號2所示土地後，陳簡阿勸持系爭本票經原
    法院105年度司票字第17835號裁定准許強制執行，再持以為
    執行名義，聲請對上訴人強制執行，經原法院合併其執行程
    序；陳簡阿勸復以系爭抵押權人身分，聲明參與分配等情，
    有系爭執行事件卷可稽，乃合法行使權利，難認有何不法之
    侵權行為。上訴人主張陳簡阿勸背於善良風俗方法，致其喪
    失系爭房地所有權，應與陳伊克負連帶賠償責任云云，為無
    理由。　
七、綜上所述，上訴人依民法第184條第1項、第185條規定，請
    求被上訴人應連帶給付225萬元及自起訴狀繕本送達翌日起
    至清償日止，按週年利率5％計算之利息，為無理由，不應准
    許。原審所為上訴人敗訴之判決，並駁回其假執行之聲請，
    並無不合。上訴意旨指摘原判決不當，求予廢棄改判，為無
    理由，應駁回其上訴。
八、本件事證已臻明確，兩造其餘之攻擊或防禦方法及所用之證
    據，經本院斟酌後，認為均不足以影響本判決之結果，爰不
    逐一論列，附此敘明。
九、據上論結，本件上訴為無理由，依民事訴訟法第449條第1項
    、第78條、第463條、第385條第1項前段，判決如主文。
中　　華　　民　　國　　111 　年　　6 　　月　　21  　日
                  民事第四庭   
                      審判長法  官  傅中樂
                            法  官  呂淑玲
                            法  官  汪曉君
　　　　　　　　　　　
附表：
土地及建物：          編  號         土地坐落     地  目 面積 權利範圍 備考  縣  市 鄉鎮市區  段 小段 地號  平方公尺   １ 新北市 汐止區 金龍  736 未記載 1029.48 10000之110   建號  建物門牌  建物面積（平方公尺）    權利範圍      樓層面積合計   附屬建物主要建築材料及用途    5606 新北市○○區○○街000巷00號12樓  第12樓層：120.84    陽台20.76 全部  2 新北市 汐止區 社后 社后頂 122-39 未記載 2399 10000之110  
正本係照原本作成。
如不服本判決，應於收受送達後20日內向本院提出上訴書狀，其
未表明上訴理由者，應於提出上訴後20日內向本院補提理由書狀
（均須按他造當事人之人數附繕本）上訴時應提出委任律師或具
有律師資格之人之委任狀；委任有律師資格者，另應附具律師資
格證書及釋明委任人與受任人有民事訴訟法第466 條之1第1項但
書或第2項所定關係之釋明文書影本。如委任律師提起上訴者，
應一併繳納上訴審裁判費。
中　　華　　民　　國　　111 　年　　6 　　月　　21　　日
　　　　　　　　　　　　　  書記官  戴伯勳